臺灣高等法院刑事判決　　　　　　　　100年度上易字第230號
上　訴　人
即　被　告　陳俊志
上列上訴人因毒品危害防制條例案件，不服臺灣宜蘭地方法院99
年度易字第343號，中華民國 99年11月30日第一審判決（起訴案
號：臺灣宜蘭地方法院檢察署99年度毒偵字第 418號），提起上
訴，本院判決如下：
    主  文
上訴駁回。
    理  由
一、依刑事訴訟法第350條、第361條、第362條、第367條規定，
    不服地方法院之第一審判決而上訴者，須提出上訴書狀，並
    應敘明具體理由，為上訴必備之程式；其所提出之書狀未敘
    述上訴理由，或僅曾以言詞陳述上訴理由者，均應於上訴期
    間屆滿後20日內補提理由書於第一審法院。第一審法院經形
    式審查，認逾期未補提上訴理由者，應定期間先命補正，逾
    期未補正者，為上訴不合法律上之程式，應以裁定駁回。倘
    已提出上訴理由，但所提非屬具體理由者，則由第二審法院
    以上訴不合法律上之程式，判決駁回。而所謂具體理由，必
    係依據卷內既有訴訟資料或提出新事證，指摘或表明第一審
    判決有何採證認事、用法或量刑等足以影響判決本旨之不當
    或違法，而構成應予撤銷之具體事由，始克當之（例如：依
    憑證據法則具體指出所採證據何以不具證據能力，或依憑卷
    證資料，明確指出所為證據證明力之判斷如何違背經驗、論
    理法則）；倘僅泛言原審判決認定事實錯誤、違背法令、量
    刑失之過重過輕微，而未依上揭意旨指出具體事由，或形式
    上雖已指出具體事由，然該事由縱使屬實，亦不足以認為原
    審判決有何不當或違法者（例如：對不具有調查必要性之證
    據，法院未依聲請調查亦未說明理由，或援用證據不當，但
    除去該證據仍應為同一事實之認定），皆難謂係具體理由，
    俾與第二審上訴制度旨在請求第二審法院撤銷、變更第一審
    不當或違法之判決，以實現個案救濟之立法目的相契合，並
    節制濫行上訴（最高法院97年度台上字第 892號判決參照）
    。又觀諸刑事訴訟法第 361條修正之立法說明三，謂「原審
    法院對上訴書狀有無記載理由，應為形式上之審查，認有欠
    缺，且未據上訴人自行補正者，應定期間先命補正，爰於第
    三項後段明定。至上訴理由是否具體，係第二審法院審查範
    圍，不在命補正之列」，故修正後該規定所指應由第一審法
    院先命補正之「上訴書狀未敘述理由」，係指上訴書狀僅聲
    明對原審判決不服，就不服理由未為任何敘述，自形式上觀
    察，可認係未提出上訴理由之情形而言，若上訴書狀對不服
    之理由已有所敘述，僅敘述不具體者，究有別於「未敘述理
    由」，自不生應依該規定命補正之問題。同此旨趣，刑事訴
    訟法第 367條增列為不合法情形之「上訴書狀未敘述理由」
    者，亦應採相同解釋。又上訴書狀已敘述上訴理由，但所述
    不「具體」者，雖非「上訴書狀未敘述理由」一語涵攝之範
    圍，然既不符合「上訴書狀應敘述『具體』理由」之規定，
    仍屬上訴「不合法律上之程式」，且依上開立法說明，此類
    不合法，不在得補正之列，法院自毋庸命補正；而由第二審
    法院逕認上訴不合法，以判決駁回（最高法院97年度台上字
    第892號、第3599號、第3889號判決參照）。
二、經查：本件原判決依上訴人即被告陳俊志於原審法院審理時
    之自白、卷附之慈濟大學濫用藥物檢驗中心檢驗總表、尿液
    檢體採集送驗紀錄表等為據，認定被告確有施用第二級毒品
    甲基安非他命之犯行，因而論處被告犯毒品危害防制條例第
    10條第 2項之施用第二級毒品罪。其施用第二級毒品甲基安
    非他命前持有第二級毒品甲基安非他命之低度行為，為其施
    用毒品之高度行為所吸收，不另論罪。原判決並敘明被告有
    累犯加重之事由，且審酌被告施用毒品之行為對於自己及社
    會所造成之危害程度非輕，且經觀察勒戒後，仍難抑毒癮，
    再度施用毒品，惟念其犯後坦承犯行，態度尚稱良好等一切
    情狀，量處有期徒刑3月，如易科罰金，以新臺幣1千元折算
    1 日等情，均已詳敘其所憑證據、認定理由及量刑依據。從
    形式上觀察，原判決並無認定事實錯誤、量刑瑕疵或違背法
    令之情形。被告不服原判決，於99年12月16日提起上訴，被
    告上訴意旨僅泛稱：本案尿液檢體之採集違背證據之正當性
    ，因伊於警局時警方對伊之尿液檢體未立即捺印封存，且使
    尿液檢體離開伊之視線，可能因此影響檢驗之結果，造成不
    利於伊之判決，故伊不服原判決云云，惟據被告於99年5月1
    日警詢時供承：「（你於何時？何地？接受警方採尿？）99
    年5月1日15時52分，羅東分局偵查隊」、「（警方所採取之
    尿液是否為你親自解放、裝瓶、封瓶的？）是我親自解放、
    裝瓶，封瓶是警方當我面封的」等語（見偵查卷第 6頁）明
    確，且被告對此陳述之任意性始終未見其提出爭執，而被告
    之尿液送驗檢體編號係TＺ00000000000，委驗機構尿液檢驗
    編號內亦有TＺ00000000000，其檢驗結果判定確呈嗎啡及甲
    基安非他命陽性反應，有應受尿液採驗人尿液檢體採集送驗
    紀錄表、慈濟大學濫用藥物檢驗中心檢驗總表附卷可參（見
    偵查卷第8頁、第10頁），則尿液檢體係由被告親自解放後
    裝瓶，並經警員於被告面前當場封存，且無誤放、錯驗等情
    ，應堪認定。況經原審法院審判長於審理時當庭詢問被告對
    其於警詢時所述及受尿液採驗人尿液檢體採集送驗紀錄表、
    慈濟大學濫用藥物檢驗中心檢驗總表有何意見，被告亦表示
    沒有意見（見原審卷第41頁），是被告上訴猶執此空言指稱
    原判決，顯係卸責之詞，不足採信。被告上訴既未依卷內既
    有訴訟資料或提出新事證，指摘或表明原審判決有何採證認
    事、用法或量刑等足以影響判決本旨之不當或違法，構成應
    撤銷之具體事由，難認已提出具體之上訴理由，揆諸上開規
    定，其上訴顯屬違背法律上之程式，應予駁回，並不經言詞
    辯論為之。
據上論斷，應依刑事訴訟法第367條前段、第372條，判決如主文
。
中    華    民    國   100    年    2     月    9     日
                  刑事第二庭審判長法  官  洪光燦
                                  法  官  林恆吉
                                  法  官  宋明蒼
以上正本證明與原本無異。
不得上訴。
                                  書記官  陳紀語
中    華    民    國   100    年    2     月    9     日